臺灣臺南地方法院刑事判決
111年度金簡上字第20號
上  訴  人  臺灣臺南地方檢察署檢察官
被      告  張家豪



上列上訴人因被告違反洗錢防制法等案件，不服本院於民國111
年5月31日所為111年度金簡字第121號第一審簡易判決（起訴案
號：111年度偵字第4947號），提起上訴及移送併辦（111年度偵
字第20517號、第14044號、第11799號、第11538號、第30008號
、第33513號、第33518號、第33519號），被告就被訴事實為有
罪之陳述，經告知簡式審判程序之旨，並聽取被告與公訴人意見
後，本院管轄之第二審合議庭裁定進行簡式審判程序，判決如下
：
    主  文
原判決撤銷。
辰○○幫助犯洗錢防制法第十四條第一項之一般洗錢罪，處有期徒
刑肆月，併科罰金新臺幣拾萬元，罰金如易服勞役，以新臺幣壹
仟元折算壹日。
    事  實
一、辰○○可預見將個人金融帳戶之存摺、提款卡及密碼交與他人
    ，可能被作為人頭帳戶使用而幫助他人詐欺取財，亦可能因
    其提供金融帳戶之行為，幫助他人掩飾、隱匿特定犯罪所得
    之本質及去向而製造金流斷點，仍基於縱如此發生亦不違背
    其本意之不確定故意，於民國110年8月10日16時7分前之某
    時，在不詳地點，以不詳方式，將其申設之永豐商業銀行帳
    號000-00000000000000號帳戶（下稱本案帳戶）之網路銀行
    帳號、密碼提供予真實姓名年籍不詳之人使用（無證據顯示為
    未成年人）使用，以此方式容任他人使用本案帳戶資料作為
    詐欺取財及洗錢之工具。嗣不詳詐欺集團成員（均無證據顯
    示為未成年人）取得本案帳戶資料後，即共同意圖為自己不
    法之所有，基於詐欺取財及掩飾、隱匿特定犯罪所得本質及
    去向以洗錢之犯意聯絡，由真實姓名年籍不詳之詐欺集團成
    員於如附表「詐欺時間」欄所示時間，以如附表「詐欺方式
    」欄所示方式，向如附表「被害人」欄所示之人施用詐術，
    致「被害人」欄所示之人陷於錯誤後，於如附表「轉帳時間
    」欄所示時間，匯款如附表「匯款金額」欄所示金額至辰○○
    所申設之本案帳戶，所有匯入款項旋遭網路銀行轉出而提領
    一空，以此輾轉方式製造金流斷點，掩飾、隱匿詐欺犯罪所
    得之本質及去向以洗錢。
二、案經巳○○、辛○○、子○○、戊○○、庚○○、壬○○、丙○○、癸○○、
    丑○○、丁○○、乙○○、己○○分別訴由桃園市政府警察局桃園分
    局、新北市政府警察局三峽分局、板橋分局、新莊分局、三
    重分局、高雄市政府警察局左營分局、嘉義縣警察局中埔分
    局報告臺灣臺南地方檢察署檢察官偵查起訴及同署檢察官、
    臺灣新北地方檢察署檢察官移送併辦。
    理  由
一、本件被告辰○○所犯者，非為死刑、無期徒刑、最輕本刑為3
    年以上有期徒刑之罪，亦非高等法院管轄第一審案件，其於
    本院準備程序及審理時，就被訴事實為有罪之陳述（簡上卷
    第107、176頁），經依法告知其簡式審判程序之旨，並聽取
    當事人之意見後，合議庭爰依刑事訴訟法第273條之1第1項
    之規定，裁定進行簡式審判程序。且依刑事訴訟法第273條
    之2規定，不受同法第159條第1項、第161條之2、第161條之
    3、第163條之1及第164條至第170條所規定證據能力認定及
    調查方式之限制，是本案所引傳聞證據均有證據能力。至本
    判決所引用之非供述證據，與本案均有關連性，亦無證據證
    明係實施刑事訴訟程序之公務員以不法方式所取得，依刑事
    訴訟法第158條之4之反面解釋，當有證據能力。
二、上開事實，業據被告於偵查及審理時均坦承不諱（併辦偵四
    卷第72至74頁；併辦警一卷第5至11頁；金訴卷第73至76頁
    ；簡上卷第105至109、169至193頁），核與證人即告訴人巳
    ○○、辛○○、子○○、戊○○、庚○○、壬○○、丙○○、癸○○、丑○○、
    丁○○、乙○○、己○○、證人即被害人寅○○、甲○○分別於警詢所
    為證述大致相符（偵卷第33至36頁；併辦偵一卷第19至20頁
    ；併辦警卷第53至54頁；併辦偵三卷第41、53至54、65至66
    、88至90、110至113、172至174頁；併辦偵四卷第7至8頁；
    併辦偵五卷第27至28、31至32、33至36頁；併辦偵六卷第11
    至15頁；併辦偵七卷第7至8頁；併辦偵八卷第7至9頁），並
    有永豐商業銀行作業處111年5月13日作心詢字第1110504158
    號金融資料查詢回覆函暨所附被告本案帳戶開戶資料及交易
    明細、巳○○臺幣轉帳明細擷圖、辛○○與詐欺集團成員於「XM
    平台」及通訊軟體LINE（下稱LINE）對話紀錄擷圖1份、子○○網路轉帳交易明細翻拍照片、寅○○郵政自動櫃員機交易明
    細及郵政儲金簿封面影本、戊○○於LINE與暱稱「劉苡昕」、
    「張絡鈞」、「千禧娛樂」之對話紀錄擷圖1份、戊○○匯款
    交易明細翻拍照片、庚○○於LINE、通訊軟體Instagram與暱
    稱「依」、「曾」之對話紀錄擷圖1份、庚○○與暱稱「vtmar
    kets線上客服」之對話紀錄擷圖1份、庚○○臺幣轉帳明細擷
    圖2紙、壬○○新臺幣轉帳交易明細擷圖、壬○○與暱稱「BitoE
    XS」、「kitty」之對話紀錄擷圖1份、丙○○台幣轉帳明細翻
    拍照片2紙、丙○○於LINE與暱稱「郁婷」、「博楷」、「向
    前」、「潤新客服」之對話紀錄擷圖1份、甲○○於LINE與暱
    稱「黃宇萱(荳荳)」之對話紀錄擷圖、甲○○網路銀行轉帳明
    細擷圖2紙、癸○○臺幣轉帳交易明細擷圖、癸○○於LINE與暱
    稱「Rong」之對話紀錄擷圖1份、丑○○於LINE與暱稱「BMT交
    易平台總客服」、「湘」、「俊燦」、「Eason吳」之對話
    紀錄擷圖7張、丑○○網路轉帳交易明細影本1紙、丁○○於LINE
    與暱稱「玥婷」之對話紀錄擷圖5張、丁○○國泰世華商業銀
    行帳戶金融卡正反面影本、交易明細資料各1份、乙○○中華
    郵政網路銀行匯款明細擷圖2張、遠東商銀網路銀行匯款明
    細擷圖1張、乙○○於LINE與暱稱「陳宥熙」之對話紀錄擷圖1
    0張、己○○轉帳明細擷圖1紙、己○○於LINE與暱稱「義泰企業
    山豬」之對話紀錄擷圖13張等件在卷可憑（金訴卷第55至70
    頁；偵卷第38頁；併辦警卷第55頁；併辦偵一卷第21至53頁
    ；併辦偵三卷第12至15、42、55至57、67至74、78、93至99
    、114背面、123至125、175頁；併辦偵四卷第19至27頁；併
    辦偵五卷第39、155頁；併辦偵六卷第35至37、41至49頁；
    併辦偵七卷第35至37、43、47頁；併辦偵八卷第39、45至57
    頁），足認被告上開任意性之自白，與事實相符。是本案事
    證明確，被告犯行洵堪認定，應予依法論科。
三、論罪科刑
㈠、按刑法上之幫助犯，係對於犯罪與正犯有共同之認識，而以
    幫助之意思，對於正犯資以助力，而未參與實施犯罪之構成
    要件行為者而言。經查，被告將其申設之本案帳戶網路銀行
    帳號及密碼交予不詳詐欺集團成員，容任不詳詐欺集團成員
    用以詐取附表「被害人」欄所示之人的財物，致其等陷於錯
    誤，分別匯款至本案帳戶內，再由不詳詐欺集團成員將得手
    款項轉匯至其他人頭帳戶，以此輾轉方式，製造金流斷點，
    掩飾、隱匿詐欺犯罪所得之本質及去向以洗錢，足認被告係
    基於幫助詐欺取財及幫助洗錢之不確定故意，且所為提供上
    開金融帳戶資料予他人之行為，屬該等犯罪構成要件以外之
    行為。故核其所為，係犯刑法第30條第1項前段、第339條第
    1項之幫助詐欺取財罪，及刑法第30條第1項前段、洗錢防制
    法第14條第1項之幫助洗錢罪。被告以一提供本案帳戶資料
    之幫助行為，同時觸犯幫助詐欺取財及幫助洗錢2罪名，為
    想像競合犯，應依刑法第55條規定，從一重之幫助洗錢罪處
    斷。臺灣臺南地方檢察署檢察官以111年度偵字第20517號、
    第14044號；臺灣新北地方檢察署檢察官以111年度偵字第11
    799號、第11538號、第30008號、第33513號、第33518號、
    第33519號移送本院併辦之犯罪事實（附表編號2至14），因
    與起訴部分（附表編號1）有上開想像競合犯之裁判上一罪
    關係，為起訴之效力所及，本院自得併予審理。
㈡、被告基於幫助之不確定故意，幫助詐欺集團成員犯一般洗錢
    罪，所犯情節較正犯輕微，爰依刑法第30條第2項規定，按
    正犯之刑減輕之。又被告於審判中自白洗錢犯罪，應依洗錢
    防制法第16條第2項規定，減輕其刑，並依刑法第70條規定
    遞減之。
四、撤銷原判決之理由及量刑之審酌
㈠、原審以被告罪證明確，予以論罪科刑，固非無見。惟檢察官
    於原審判決後，提起上訴及移請併辦關於附表編號2至14所
    示部分，事實及量刑之基礎有所變動，原審就此部分既未及
    一併審酌，自有未洽；檢察官以原審未及審酌移送併辦部分
    為由提起上訴，為有理由，自應由本院管轄之第二審合議庭
    予以撤銷改判。
㈡、爰以行為人之責任為基礎，審酌被告在知悉國內現今詐欺案
    件盛行之情形下，猶輕率交付本案帳戶網路銀行帳號及密碼
    予他人，並經詐欺集團成員持以對附表所示被害人等遂行本
    件詐欺取財及洗錢犯行，紊亂社會正常交易秩序，並使不法
    之徒藉此輕易詐取財物、製造金流斷點，致使檢警難以追查
    緝捕，且造成附表所示被害人受有如附表各該編號所示金錢
    損失，自應予以非難。惟念被告於偵查、審理時均坦承犯行
    ，且本案尚無證據足認被告曾參與詐術之施行或提領、分受
    詐得之款項，僅係單純提供本案帳戶資料供他人使用，兼衡
    被告迄未與告訴人、被害人等和解或賠償損害之犯罪後態度
    ，犯罪動機、目的、手段、素行及被告於審理中自承為國中
    肄業之智識程度，未婚無子女，入監前曾從事生產線作業員
    、電子作業員，月薪新臺幣20,000元至38,000元不等，與父
    親、弟弟、妹妹同住之家庭生活及經濟狀況（簡上卷第192
    頁）等一切情狀，量處如主文所示之刑，並諭知罰金刑部分
    如易服勞役之折算標準。
五、沒收
    被告將本案帳戶資料提供予不詳詐欺集團成員遂行詐欺犯行
    ，對於本案帳戶內之款項均已無事實上之管領權，且提供本
    案帳戶所掩飾之財物本身，僅為洗錢之標的，並非洗錢犯罪
    工具、產物，亦非被告實際所獲之犯罪所得，因此，本件被
    害人等受騙匯入被告帳戶款項，尚不得依洗錢防制法第18條
    或刑法第38條之1規定宣告沒收。此外，復無證據證明被告
    另獲有其他不法犯罪所得，爰不予諭知沒收或追徵其價額。
據上論斷，應依刑事訴訟法第455條之1第1項、第3項、第369條
第1項前段、第364條、第273條之1第1項、第299條第1項前段，
洗錢防制法第14條第1項、第16條第2項，刑法第11條、第30條第
1項前段、第2項、第339條第1項、第55條、第42條第3項前段，
刑法施行法第1條之1第1項，判決如主文。
本案經檢察官蔡宗聖提起公訴，檢察官林容萱提起上訴，檢察官
黃育仁、黃莉琄、陳錦宗移送併辦，檢察官卯○○到庭執行職務。
中　　華　　民　　國　　111 　年　　9 　　月　　30　　日
　　　　　　　　　刑事第五庭    審判長法　官  陳振謙
　　　　　　　　　　                  法  官  鄭銘仁
　　　　　　　　　　　　　　　　　　　法  官  茆怡文
以上正本證明與原本無異。
不得上訴。
　　　　　　　　　　　　　　　　　　　書記官　薛雯庭
中　　華　　民　　國　　111 　年　　9 　　月　　30　　日
附錄本案論罪科刑法條
中華民國刑法第30條
幫助他人實行犯罪行為者，為幫助犯。雖他人不知幫助之情者，
亦同。
幫助犯之處罰，得按正犯之刑減輕之。

中華民國刑法第339條
意圖為自己或第三人不法之所有，以詐術使人將本人或第三人之
物交付者，處5年以下有期徒刑、拘役或科或併科50萬元以下罰
金。
以前項方法得財產上不法之利益或使第三人得之者，亦同。
前二項之未遂犯罰之。

洗錢防制法第14條
有第二條各款所列洗錢行為者，處7年以下有期徒刑，併科新臺
幣500萬元以下罰金。
前項之未遂犯罰之。
前二項情形，不得科以超過其特定犯罪所定最重本刑之刑。                    
附表　　　　　　　　　
編號 被害人 詐欺時間 詐欺方式 轉帳時間 匯款金額 (新臺幣) 1  巳○○  110年7月20日 詐編集團成員於左列時間於交友軟體「探探」結識巳○○，並於LINE以暱稱「沈宏瑞」向巳○○佯稱：可藉由「幣安」虛擬貨幣外匯投資網站投資獲利云云，致巳○○陷於錯誤於右列時間依指示匯款至被告本案帳戶，旋經詐欺集團成員轉匯款項。 110年8月11日17時45分許 150,000元 2 辛○○ 110年8月9日 詐編集團成員於左列時間以LINE加入辛○○好友後對其佯稱：可藉由「XM平台」進行投資，其後帳戶因更換手機而遭凍結，並須繳付保證金解除云云，致辛○○陷於錯誤於右列時間依指示匯款至被告本案帳戶，旋經詐欺集團成員轉匯款項。 110年8月10日16時53分許 18,000元 3 子○○ 110年8月初 詐編集團成員於左列時間於交友軟體「cheers」結識子○○，並於LINE以暱稱「林馨安」向子○○佯稱：可藉由「盾博資本」平台投資獲利云云，致子○○陷於錯誤於右列時間依指示匯款至被告本案帳戶，旋經詐欺集團成員轉匯款項。 110年8月10日23時9分許 36,000元 4 寅○○ 110年7月31日 詐欺集團成員於左列時間，於LINE加寅○○為好友後，以暱稱「虞詩韻」向寅○○佯稱：加入「XM」網站會員，依指示儲值，即可投資外匯獲利云云，致寅○○陷於錯誤後，於右列時間依指示匯款至被告本案帳戶，旋經詐欺集團成員轉匯款項。 110年8月10日22時3分許 20,000元 5 戊○○ 110年6月28日 詐欺集團成員於左列時間以交友軟體「Omi」結識戊○○並於LINE以暱稱「劉苡昕」、「張絡鈞」對戊○○佯稱：註冊為「千禧娛樂城」網站會員，依指示前往儲值，即可投資獲利云云，致戊○○陷於錯誤後，依指示於右列時間匯款至被告本案帳戶，旋經詐欺集團成員轉匯款項。 110年8月11日11時22分許 100,000元 6 庚○○ 110年8月5日 詐欺集團成員於左列時間以社群軟體「Instagram」結識庚○○並於LINE以暱稱「依」對庚○○佯稱：加入「VTMARKETS」網站會員，依指示投資我國股票，保證獲利云云，致庚○○陷於錯誤後，依指示於右列時間匯款至被告本案帳戶，旋經詐欺集團成員轉匯款項。 110年8月11日15時42分許 10,500元 7 壬○○ 110年7月31日 詐欺集團成員於左列時間前於社群軟體「Instagram」架設廣告，並於LINE以暱稱「kitty」加壬○○為好友後佯稱：「BitoEXS」網站為價差獲利平台，可藉存入擔保金投資獲利云云，致壬○○陷於錯誤後，依指示於右列時間匯款至被告本案帳戶，旋經詐欺集團成員轉匯款項。 110年8月11日17時許 18,354元 8 丙○○ 110年1月間 詐欺集團某成員於左列時間以社群軟體「Instagram」結識丙○○並於LINE以暱稱「郁婷」、「向前」、「博楷」對其佯稱：投注「潤鑫財富收益平台」網站經營之「快捷收益彩券」即可獲利云云，致丙○○陷於錯誤後，依指示於右列時間依序匯款至被告本案帳戶，旋經詐欺集團成員轉匯款項。 110年8月11日20時22分許 100,000元     110年8月11日20時23分許 90,000元 9 甲○○ 110年5月17日 詐欺集團成員於左列時間於LINE以暱稱「黃宇萱」對甲○○佯稱：依指示於「mtrdpro.com」投資網站操作外匯儲值，即可獲利云云，致吳育銘陷於錯誤後，依指示於右列時間依序匯款額至被告本案帳戶，旋經詐欺集團成員轉匯款項。 110年8月11日23時5分許 50,000元     110年8月11日23時9分許 50,000元 10 癸○○  110年8月3日 詐欺集團成員於左列時間於LINE以暱稱「R0NG」對癸○○佯稱：可代為於「BitoEXS」網站操作投資，保證獲利云云，致癸○○陷於錯誤後，委請朋友依指示於右列時間匯款至被告本案帳戶，旋經詐欺集團成員轉匯款項。 110年8月11日12時38分許 35,316元 11 丑○○ 110年7月27日前某日 詐欺集團成員於左列時間於交友軟體結識丑○○，於LINE以暱稱「詩庭」、「BMT交易平台總客服」、「湘」、「俊燦」、「Eason吳」對其佯稱：可於「BMT」投資網站，依指示投資虛擬貨幣，保證獲利云云，致丑○○陷於錯誤後，於右列時間匯款至被告本案帳戶，旋經詐欺集團成員轉匯款項。 110年8月11日9時46分許 50,000元 12 丁○○ 110年7月底某日 詐欺集團成員於左列時間於交友軟體「Pairs派愛族」結識丁○○，並於LINE以暱稱「玥婷」佯稱：可以代為投資比特幣投資獲利云云，致丁○○陷於錯誤後，於右列時間匯款至被告本案帳戶，旋經詐欺集團成員轉匯款項。 110年8月10日21時38分許 50,000元 13 乙○○ 110年8月2日 詐欺集團成員於左列時間，於社群軟體臉書刊登「恆穩計畫代操網站」廣告，於LINE以暱稱「陳宥熙」對乙○○佯稱：加入「聚瀛娛樂城」網站會員，並依指示進行投注，保證獲利云云，致乙○○陷於錯誤後，於右列時間依指示匯款至被告本案帳戶，旋經詐欺集團成員轉匯款項。 110年8月11日22時13分許 30,000元     110年8月11日22時23分許 30,000元     110年8月11日22時29分許 3,200元 14 己○○ 110年5月27日 詐欺集團成員於左列時間於交友軟體Pikabu結識己○○，並於LINE以暱稱「陳家怡」、「義泰企業山豬」對其佯稱：可於投資網站，投資獲利，依指示將風險金存入指定帳戶云云，致己○○陷於錯誤後，於右列時間匯款至被告本案帳戶，旋經詐欺集團成員提領款項。 110年8月10日16時7分許 100,000元